臺灣高等法院臺南分院民事判決　93年度上易字第227號
上　訴　人　陳茂機械工程有限公司
法定代理人　甲○○○
訴訟代理人　盧世欽　　律師
被 上訴 人　東南亞工程股份有限公司
法定代理人　乙○○
訴訟代理人　王成彬　　律師
上列當事人間請求給付貨款事件，上訴人對於中華民國93年11月
2日臺灣臺南地方法院第一審判決（92年度訴字第1714號），提
起上訴，本院於94年3月29日言詞辯論終結，判決如下：
    主  文
上訴駁回。
第二審訴訟費用由上訴人負擔。
    事  實
甲、上訴人方面：
一、聲明：（一）原判決廢棄。（二）上廢棄部分，被上訴人應
    給付上訴人新台幣（下同）1,500,000元，及自民國（下同
    ）91年5月28日起至清償日止，按年息5％計算之利息。（三
    ）第一、二審訴訟費用由被上訴人負擔。
二、陳述：除與原判決記載相同者外，補稱略以：
（一）引用上訴人於原審所提之歷次書證及主張。
（二）兩造不爭執之事實：
    1.兩造於90年12月14日簽訂系爭合約，約定每套預力樑鋼模
      單價25萬元，付款條件為鋼模進貨組裝完成付款80％，第
      一次混凝土澆置拆模完成付款20％，開立30天期票。
    2.上訴人於91年3月23日至同年4月12日，已先後將6套預力
      樑鋼模交付被上訴人。
    3.被上訴人於91年4月29日至同年6月16日使用上訴人交付之
      6套預力樑鋼模中之3套進行19支之預力樑澆灌混凝土，餘
      3套尚未使用。
（三）本件兩造之爭執要點在於：
    1.上訴人依兩造於90年12月14日簽訂之系爭合約，依債務本
      旨應交付之標的物，係應合乎上訴人提出之估價單品名、
      規格、數量暨預力樑示意圖之鋼模？或應符合公路總局「
      公路工程施工說明書」及「台二二線高樹大橋新建工程細
      部設計圖」規定之預力樑鋼模？
    2.被上訴人於91年12月23日以存證信函解除契約，是否發生
      解除契約之效力？
（四）爭點整理如下
    1.爭點一部分：
    (1)被上訴人自交通部公路總局第三區養護工程處（下稱公路
      總局第三養工處）承攬台二十二線高樹大橋新建工程，因
      橋樑新建工程所需之橋墩結構，需藉由預力樑鋼模澆灌混
      凝土以成形，被上訴人遂向上訴人訂購預力樑鋼模，在契
      約磋商及溝通過程中，由於被上訴人並未提出具體明確之
      預力樑鋼模結構及強度之要求，上訴人為確認被上訴人所
      欲購買之預力樑鋼模之結構及強度，乃將雙方所合意之估
      價單品名、規格、數量資料及系爭預力樑之結構示意圖均
      載入契約附件，作為特定雙方所合意買賣之標的性質及規
      格之證明。兩造於90年12月14日簽訂預力樑鋼模買賣合約
      書，約定每套預力樑鋼模單價25萬元，數量暫定為9套並
      約定付款方式為：鋼模進貨組裝完成付款80％，第一次混
      凝土澆置拆模完成付款20％，開立30天期票。上訴人依約
      陸續於91年3月23日、4月3日、11日及12日將實際訂購共
      計6套預力樑鋼模運送到被上訴人高樹大橋工地並組裝完
      成，被上訴人亦陸續於91年4、5、6月進行澆置混凝土工
      程，並且前開澆灌成形之橋墩均經業主單位公路總局第三
      養工處估驗核可並放款完畢。
    (2)依被上訴人所提出後拉式預力混凝土大樑施工說明書2.1.
      模板，第4點條款約定承包商須於製模前將大樑模板及支
      架之全部詳細圖樣送經工程司核准，若被上訴人確實有將
      上訴人所出售之鋼模送公路總局之工程司審核，若經審核
      通過，即可認定以專業之標準亦認可上訴人所提供之鋼模
      是符合標準的。另鋼模於灌漿成形後均需經業主單位之監
      工人員審核測試通過後始可作為橋樑之橋墩，是以被上訴
      人所承認前開19支大樑既已經通過業主單位之審核通過，
      則實難謂上訴人所出售之鋼模有何瑕疵可言。
    (3)上訴人依系爭預力樑鋼模買賣合約書之估價單及預力樑示
      意圖所完成交付之鋼模，乃屬兩造合約所應給付之物，說
      明如下：在兩造契約磋商及溝通過程中，由於被上訴人
      並未提出具體明確之預力樑鋼模結構及強度之要求，僅提
      出兩張預力樑之外型圖，上訴人因非專業營造廠商，為確
      認被上訴人所欲購買之預力樑鋼模之結構及強度，乃將雙
      方所合意之估價單品名、規格、數量資料以及系爭預力樑
      之結構示意圖均載入契約附件，作為特定雙方所合意買賣
      之標的性質及規格之證明，是以，從兩造之訂約過程及被
      上訴人所實際交付之預力樑資料僅為兩張外型圖以觀，上
      訴人所應給付當屬符合估價單及示意圖所要求之特定鋼模
      。系爭預力樑鋼模買賣合約書所謂「公路工程施工說明
      書」及「台二二線高樹大橋新建工程細部設計圖」均無提
      供具體明確之設計圖說，當無法直接以之作為本件系爭鋼
      模應具備何種規格之具體標準，茲說明如下：(甲)依系爭合
      約第3條規定：「乙方於簽約前已閱讀交通部公路總局『
      公路工程施工說明書』及『台二十二線高樹大橋新建工程
      細部設計圖』，且本合約訂購產品須符合上述說明書及設
      計圖之規定」，然查：『台二十二線高樹大橋新建工程細
      部設計圖』並無有關預力樑鋼模之設計圖，而『公路工程
      施工說明書』雖有提及預力樑鋼模之製作，但僅提及空泛
      之標準，惟被上訴人於92年10月29日原審答辯狀中所提出
      「『公路工程施工說明書』第二4.02章後拉式預力混凝土
      大樑施工說明書第2.1.項(4)款規定，承包商須於製模前將
      大樑模板及支架之全部詳細圖樣送經工程司核准．．‧」
      ，由此可知，承包商負有於製模前將大樑模板及支架之全
      部詳細圖樣送經工程司核准之義務，至於『公路工程施工
      說明書』本身並無任何標準，此亦是公路總局93年6月28
      日路新設字第0930087479號所函覆原審指出模板工程僅是
      假設工程，並無明確之設計規範，而應由承包商於製模前
      將設計圖說送交業主單位審核通過即可施做。(乙)復公共工
      程涉及諸多人民之身家安全，故台灣省土木技師公會（下
      稱土木技師公會）鑑定意見即指出營造廠商有義務在工程
      施做前提送相關施工計畫圖說經工程司核准（鑑定報告第
      11頁）。而營造廠商又何以能負起設計之義務呢？原因即
      是在營造廠商依營造業法均應聘任專業技師，所以營造廠
      商有此一專業能力。再從土木技師公會93年7月29日省
      土技字第3421號函中所附之附件文章中亦清楚指出「營造
      安全衛生設施標準第131條第1款條文如下：雇主對於模板
      支撐，應依下列規定辦理：模板支撐應依模板組立方式、
      預期之荷重及混凝土澆置方法等委由專業技師妥為設計，
      以防止模板倒塌危害工程安全。由上述規定雇主必須將模
      板支撐應力分析交由專業技師做安全分析，丙級營造公司
      專任工程人員目前可分為(一)依營造業法規定之建築師或技
      師、(二)工地主任．．‧」，所以連房屋建築之模板工程均
      應經專業技師計算模板支撐應力分析，舉輕明重，涉及公
      共安全之橋樑預力樑，其鋼模製作前更應經由承包之營造
      廠商交由其專任之技師進行支撐應力計算後再交由鋼材或
      鋼模製作商進行製作。(丙)又上訴人之營業項目是機械安裝
      設計且排除營造業具體明確之記載，該附件之規格標準當
      可作為判定賣方即上訴人提出之給付標的有無符合契約約
      定品質或有無物之瑕疵之重要標準。上訴人並非專業營造
      廠商，既無專業技師，當無進行專業的模板應力支撐計算
      之能力，且為被上訴人於訂約前所明知，反觀被上訴人為
      專業營造廠商就鋼模之相關參數及應力之計算本有專業技
      師應負起計算設計之義務，今被上訴人捨此不為，既疏忽
      設計之責任在先，疏漏未於製模前將大樑模板及支架之全
      部詳細圖樣送經工程司核准，卻又將責任推給依契約製模
      之非營造專業之上訴人，迨臨訟時則又主張該大樑模板設
      計是上訴人應負之責任云云，完全背離營造廠商依法及依
      工程合約應負之設計責任。
    (4)上訴人已經依兩造之買賣合約條款給付合於契約約定品質
      之預力樑鋼模，並無任何債務不履行或物之瑕疵情事：承
      包商負有於製模前將大樑模板及支架之全部詳細圖樣送經
      工程司核准之義務，換言之，承包商必須先送詳細圖樣經
      核准後方得製模。然查，本件經原審函詢公路總局第三養
      工處里嶺工務所（下稱公路總局里嶺工務所）並經函覆明
      確答稱「承包商並未於大樑施工前將其鋼模及支架圖樣送
      本所審核」，並且，在被上訴人所送交工程主管機關核備
      之「預力樑施工計畫書」中亦未有大樑模板及支架之全部
      詳細圖樣，是以可得出本件高樹大橋新建工程，不僅是『
      公路工程施工說明書』及『台二十二線高樹大橋新建工程
      細部設計圖』無具體明確之大樑模板及支架之全部詳細圖
      樣，就連承包商即被上訴人本身迄今亦未曾提出大樑模板
      及支架之全部詳細圖樣，上訴人所應負擔的僅是照圖施做
      而已。
    (5)上訴人所製作之預力樑鋼模，於施工灌漿前已經工程主管
      機關派員檢查合格，是以上訴人提供鋼模所灌製之19支預
      力樑均經工程主管機關檢查合格，並無被上訴人所稱混凝
      土漏漿嚴重或變形不堪使用之情形。依公路總局里嶺工
      務所所提出之分期檢查報告，可清楚地看出在91年4月17
      日工程主管機關已經就上訴人所承做之6組預力樑鋼模進
      行檢查，檢查結果是「檢查合格」。系爭預力樑鋼模既經
      業主檢驗合格無誤，是以被上訴人辯稱上訴人所製作之預
      力樑鋼模違反系爭買賣契約條款第3條云云，自無理由。
      再從公路總局里嶺工務所所提出之分期檢查報告，可清
      楚看出自91年4月25日起開始澆灌製樑至91年6月14日止，
      前後共19支由上訴人所提供預力樑鋼模所灌製之預力樑，
      均經業主即工程主管機關檢查合格，換言之，並無「如因
      鋼模製作不良或業主檢驗不合格，引發甲方（即被上訴人
      ）一切損失概由乙方（即上訴人）負擔」之情形發生，是
      以被上訴人抗辯上訴人違反兩造契約第6條之規定云云，
      自無理由。依工程主管機關公路總局里嶺公務所92年12
      月23日三工里字第0920003381號函明確指出「每支預力大
      樑施作灌漿時需經內外模振動搗實，不能有漏漿情形，本
      案所指共19支大樑灌漿時亦沒有漏漿之情形」，足徵上訴
      人所為之給付係符合債之本旨之給付，被上訴人辯稱上訴
      人製造之鋼模第一次灌漿就漏漿之指控顯屬不實，當不足
      採信。
    (6)卷內土木技師公會之鑑定報告書有以下之重大瑕疵：該
      鑑定報告書內文第一頁明白記載鑑定意旨為：「(一)預力樑
      鋼模有無買受人指稱之製作不良，經澆置混凝土後產生嚴
      重變形之瑕疵情形？(二)若僅就被上訴人所提供與上訴人之
      二張預力樑外型圖，在不做任何假設之情形，是否可計算
      出合乎規範需求之預力樑鋼模結構設計？(三)上訴人所交付
      之預力樑鋼模是否與兩造系爭契約書內所載附件設計圖之
      規格相符？(四)營造廠商是否有義務在工程施做前先做出預
      力樑鋼模施工計畫書並經主任技師之認證後，始可交與承
      包商承做？(五)設計一個預力樑鋼模所需之設計參數有哪些
      ，其理由為何請說明之？」。然查，鑑定人對於前開鑑定
      意旨第二點及第四點均未加以說明，對於第五點亦未詳加
      說明。對於第三點僅簡單提及上訴人所交付之預力樑鋼模
      與兩造系爭契約書內所載附件，估價單及示意圖（非設計
      圖，因未經結構計算設計）之規格不完全相符，至於哪裡
      不相符？不相符之處的強度究竟係實物與圖說何者為強，
      均未見說明，足見本鑑定報告甚為草率。本鑑定報告之
      模板側壓力計算採取日本建築所學會之標準，亦有不當，
      說明如下：(甲)查中華民國官方發佈之有關公路橋樑設計規
      範乃沿襲自「美國州公路及運輸官員協會（AASHTO）」，
      交通部頒行之公路橋樑設計規範並說明可參考ACI，ASTM
      ，AITC，ASCE，ANSI，AWS，CS等美國規範，其中，與鋼
      筋混凝土模板設計有關者為美國混凝土學會（ACI）編定
      之「鋼筋混凝土建築規範」。中華民國官方發佈之建築技
      術規則亦沿襲美國ACI統範，與日本之任何規範並無任何
      關係。是以，本件鑑定人捨棄國內相關設計統範沿革所參
      照之美國相關規範，採取與我國無任何相關之日本建築所
      學會之JASS設計規範，卻未能提出具體之理由以說明該規
      範之優越性，自有不當之處。(乙)依ACI有關模板設計規範
      ，營造廠商須考量其模板施工過程中特有習慣之施工順序
      、方法、機具、效率及混凝土材料特性、混凝土之澆置速
      率等，故營造廠商於訂購模板材料時至少需提供該工區特
      有之條件以及結構計算以供模板廠商之參考，而不是僅以
      「甲方僅提供預力樑鋼模基本需求」一語帶過。該鑑定
      報告本身說明論述上有前後矛盾之處，說明如下：(甲)在鑑
      定報告第7頁第十一鑑定結果第3行以下提到「因此，模板之
      設計施工，對於結構物本體之重量、作業載重、預力之影
      響等皆應符合相關規範及特定條款所規定之事項及所需之
      性能，原則上必須進行結構計算（檢討應力及撓度量）並
      繪制設計圖據以施工」，而何人應負責結構計算，法律之
      規定如何？是否為強制規定？抑或可由一般無專業技師資
      格之人隨便計算即可？難道無工程專業之一般製造商可以
      進行結構計算設計嗎？鑑定人對此均未加說明率而以兩造
      契約約款即認為應由上訴人負責，實屬率斷。(乙)鑑定人在
      鑑定報告書中第8頁以兩造契約第3條及第6條之規定即認
      為上訴人要負擔包括具高度專業性之結構計算及所有之安
      全與品質責任云云，然查，兩造契約第3條僅規定上訴人
      有看過施工說明書，並無任何意義可言，其次，對於第六
      條之內容規定「甲方僅提供預力樑鋼模基本需求．．．．
      」然而，實際上被上訴人亦承認其僅提供兩張本件工程之
      預力樑斷面圖給上訴人參考而已，何來有提供預力樑鋼模
      基本需求之有，是以，鑑定人在未有積極事證之情形下，
      僅以契約文字即認定不利上訴人之事實，已有未妥。(丙)土
      木技師公會再次之答覆，亦是閃爍其辭，未有正面回答。
      蓋從土木技師公會93年9月21日省土技字第4339號函說
      明第二點之回答，可以看出計算預力樑鋼模的結構設計是
      透過一連串之參數計算，根本與被上訴人所提供之兩張預
      力樑鋼模外型斷面圖無關，而土木技師公會卻迴避回答此
      一問題。(丁)鑑定人又以經其計算混凝土澆灌數量應在立
      方米，但實際澆灌數量卻遠大於此云云，然查，在被上訴
      人所提出之實際澆灌數量中，由立方米至立方米，再
      由立方米到立方米，倘若上訴人所製作之鋼模真有膨
      脹變形之情形，顯然會使澆灌數量只增不減，則何以實際
      澆灌數量會由立方米至立方米，再由立方米到立
      方米，實令人難以理解？
    (7)況依行為時營造業管理規則第7、8、9條，甲、乙、丙級
      營造廠均須有專任工程人員一人以上，再依同規則第19條
      規定「營造業之專任工程人員，負承攬工程之施工責任，
      並應於開工、竣工報告單及申請查驗單上簽名並蓋章」，
      換言之，營造業之專任工程人員必須對所承攬工程之施工
      負責，絕不能推卸其責任，而預力樑之灌製乃涉及橋樑結
      構之安全，因此，預力樑鋼模之模板及支架之詳細製作圖
      樣本應由專業之工程人員加以計算，方能符合公共安全之
      基本期待。是以，該大樑模板及支架之全部詳細圖樣，當
      應經營造業之專任工程人員以其蓋若該大樑模板及支架之
      全部詳細圖樣應經工程專業人員之計算、設計及簽認，則
      在兩造「預力樑鋼模買賣合約書」之法律關係架構下，僅
      有被上訴人有此一工程專業能力，依工程慣例及買賣法律
      關係，當不得認為上訴人必須提供超出買賣合約估價單及
      示意圖之鋼模規格始符合債之本旨。
    2.爭點二部分：按原審判決於判決理由內認定系爭合約應屬
      承攬與買賣之混合契約，又原審判決認定被上訴人因發現
      瑕疵而於91年5月24日以存證信函定相當期限催告上訴人
      完成補強措施，復被上訴人係於91年12月23日以存證信函
      解除系爭合約等情，惟查：
    (1)按「系爭工程．．．契約兼有買賣之性質，亦即承攬及買
      賣之混合契約，乃屬製造物之供給契約，關於工作物之完
      成，自應適用承攬之規定；關於工作物及材料財產權之移
      轉，則適用買賣之規定。」，是依系爭契約既屬買賣與承
      攬之混合性質，則有關工作物之完成與否及因瑕疵所衍生
      之相關解除權等規定，自應適用承攬之規定。則依民法第
      514條第1項之規定：「定作人之瑕疵修補請求權、修補費
      用償還請求權、減少報酬請求權、損害賠償請求權或契約
      解除權，均因瑕疵發見後一年間不行使而消滅。」被上訴
      人縱有契約解除權，既因逾瑕疵發見後一年後始行使解除
      權，已逾一年之除斥期間甚明。是被上訴人之契約解除應
      不合法。原審判決就此部分未予論斷，亦應有所違誤。
    (2)退萬步言，「給付有確定期限者，債務人自期限屆滿時起
      ，負遲延責任。給付無確定期限者，債務人於債權人得請
      求給付時，經其催告而未為給付，自受催告時起，負遲延
      責任。」，民法第229條第1、2項訂有明文。查依兩造系
      爭契約之內容，應屬給付未定期限之類似，則本件被上訴
      人僅於91年5月24日定期催告，此時上訴人僅生給付遲延
      之效力，須被上訴人再次定相當期間催告後，而上訴人又
      不履行，始得解約，是被上訴人於91年12月23日逕行解除
      契約應屬不生效力。
（五）上訴人爰依民法第490條之規定，向被上訴人追加主張承
      攬之報酬。
三、證據：除援用原審提出者外，補提判決影本二件。
乙、被上訴人方面：
一、聲明：（一）上訴駁回。（二）訴訟費用由上訴人負擔。（
    三）如受不利之判決願供擔保請准免予假執行。
二、陳述：除與原判決記載相同者外，補稱略以：
（一）上訴理由無非以被上訴人於91年5月24日發現瑕疵催告上
      訴人補強措施，卻於91年12月23日以存證信函解除合約，
      已逾一年始解除合約，依民法第514條第1項規定已逾除斥
      期間云云。
（二）惟查被上訴人係於91年12月23日以台南市○○路37支局第
      354號存證信函，內表示：「．．．經催告補正瑕疵迄無
      效果，希文到三日內將無法使用部分換回，同時併於三日
      內全部以合用之預力樑鋼模交付，逾期解除契約，並以本
      函視為解約之意思表示」，是被上訴人之解約係在一年以
      內，上訴理由認逾一年除斥期間，尚有誤會。
（三）況上訴人之預力樑鋼模迄未修補屬於債務不履行，上訴人
      在依債務本旨完成履行以前，依法不得請求償金。
（四）被上訴人承攬公路總局第三養工處台二十二線高樹大橋新
      建工程，為製作344支後拉式預力混凝土大樑（以下簡稱
      預力樑），所以於90年12月14日與上訴人簽訂預力樑鋼模
      買賣合約書，採購9套預力樑鋼模進行預力樑之施工；因
      預力樑為橋樑重要結構，每支預力樑長35公尺、重85噸、
      造價約17萬元，每支預力樑須承受約3700噸預力，業主訂
      有後拉式預力混凝土大樑施工說明書來規範施工，其中每
      套鋼模須使用38次以上、施工過程中預力樑如產生變形就
      得廢棄重作，故預力樑鋼模須有足夠之強度，能耐澆灌混
      凝土時震動器之震動，不能有變形、漏漿、有礙於混凝土
      品質及外觀之情形發生。
（五）上訴人指稱在契約磋商及溝通過程中，由於被上訴人並未
      提出具體明確之預力樑鋼模結構及強度之要求，強調應載
      入契約附件之預力樑結構示意圖，作為特定雙方所合意買
      賣之標的性質及規格之證明乙節；
    1.兩造於90年12月14日簽訂預力樑鋼模買賣合約書，第3條
      ：乙方（上訴人）簽約前已閱讀交通部公路總局「公路工
      程施工說明書」及「台二十二線高數大橋新建工程細部設
      計圖」，且本合約訂購產品須符合上述說明書及設計圖之
      規定；第6條：甲方（被上訴人）僅提供預力樑鋼模基本
      需求，乙方均應依據鋼模所需載重及施工便利性考量進行
      鋼模設計及施作，如因鋼模製作不良或業主檢驗不合格，
      引致甲方一切損失概由乙方負擔；「公路工程施工說明書
      」第二4.02章後拉式預力混凝土大樑施工說明書第2.1項
      (4)款規定，承包商須於製模前將大樑模板及支架之全部詳
      細圖樣送經工程司核准，惟工程司之核准並未減輕承包商
      圓滿完成鑄製大樑之責任。
    2.契約附件之預力樑示意圖僅為預力樑鋼模基本需求，上訴
      人應依據鋼模所需載重及施工便利性考量進行鋼模詳細設
      計及施作，但上訴人於製模前未提出大樑模板及支架之全
      部詳細圖樣，所製作之鋼模從一開始每次澆灌混凝土後即
      變形不堪再使用，雖經上訴人一再進行支架加強補救，勉
      強完成19支預力樑澆灌混凝土後，上訴人已無法克服鋼模
      變形及混凝土漏漿之嚴重缺失，不再進行鋼模補強，對於
      被上訴人於91年5月24日寄發存證信函，要求上訴人限期
      完成鋼模補強措施之存證信函也未予回應。
    3.被上訴人僅使用6套鋼模其中3套進行19支預力樑澆灌混凝
      土，後來因鋼模不堪繼續使用，被上訴人於91年11月15日
      寄發存證信函，要求上訴人將製作不良之6套鋼模運離工
      地，上訴人未予回應。
    4.上訴人所製作之鋼模，品質不良且無法補救之事實極為明
      確，被上訴人也曾會同上訴人量測鋼模變形及檢視混凝土
      漏漿位置，上訴人現以契約所附之簡單預力樑示意圖，作
      為特定雙方所合意買賣之標的性質及規格之證明，為逃避
      未詳細設計及施作之責任，與事實不符。
（六）上訴人至91年4月12日雖運抵6套鋼模，但仍欠缺部份拉杆
      等配件，至91年4月29日澆灌第一支預力樑後，即進行鋼
      模支架加強，至91年5月19日才能再進行第2、3支澆灌預
      力樑，上訴人於91年4月27日即要求被上訴人支付6套鋼模
      之全部貨款150萬元，與兩造簽訂預力樑鋼模買賣合約書
      第7條付款條件不符，被上訴人當然拒絕給付上訴人請領
      之當期貨款；且上訴人未依契約規範製作鋼模，因標的物
      品質不良，被上訴人於91年11月15日寄發之存證信函中，
      已要求上訴人將製作不良之6套鋼模運離工地，被上訴人
      亦不應再給付上訴人貨款。
（七）因上訴人鋼模不堪繼續使用，且拒絕進行補強修改，依據
      兩造簽訂預力樑鋼模買賣合約書第10條違約處罰規定，被
      上訴人另行招商購買預力樑鋼模，順利完成其餘325支預
      力樑之製作，上訴人的鋼模完全未再使用，更與完成橋墩
      等其他部份工程無關。
（八）依兩造合約第6條規定，鋼模應由上訴人設計及施作，並
      由經業主檢驗合格，此之謂「責任施工」，公路總局里嶺
      工務所函覆（92年11月19日三工里字第0920003041號）鈞
      院說明二之(四)所指之「責任施工」。公路總局里嶺工務所
      上開覆函說明二之(四)後段略稱：「對本案剛開始該大樑灌
      注脫模後成品即產生變形，而再三改善（共19支）該鋼模
      乃成效不彰，如此若不更換如何完成設計數量共344支呢
      ？」查工程需求為344支，上訴人施作者僅19支，且再三
      改善，已足證明上訴人之鋼模不合需求，上訴人謂已依合
      約施做，與事實不符。
（九）預力樑於鋼筋綁紮、預力鋼鉸線、錨錐、套管及鋼模組裝
      完成後須辦理施工檢驗，其中鋼模僅能就尺寸作丈量，依
      交通部公路總局「公路工程施工說明書」規定，檢驗合格
      並未減輕承包商圓滿完成鑄製大樑之責任，因預力樑澆灌
      混凝土過程中，鋼模須承受混凝土重量及震動器震動之巨
      大壓力，不能有變形、漏漿、有礙於混凝土品質及外觀之
      情形發生，否則預力樑如產生變形就得廢棄重作，上訴人
      認為鋼模（19支部分），均經工程業主檢查合格，即認定
      鋼模合格，為避重就輕之辯解，且鋼模既經工程業主檢查
      合格，為何上訴人還一再就鋼模進行補強？
（十）兩造於90年12月14日簽訂預力樑鋼模買賣合約書第6條：
      甲方（被上訴人）僅提供預力樑鋼模基本需求，乙方（上
      訴人）均應依據鋼模所需載重及施工便利性考量進行鋼模
      設計及施作，需由上訴人提供鋼模設計圖，供工程業主審
      核，而不是由工程業主或被上訴人提供鋼模設計圖，交上
      訴人製作鋼模；契約附件之預力樑示意圖僅為預力樑鋼模
      基本需求，上訴人一直無法提供鋼模設計圖，故被上訴人
      未能將鋼模設計圖併入預力樑施工計劃，供工程業主審核
      。
（十一）本件經送土木技師公會鑑定，該會以（93）省土技字第19
　　　48號鑑定在案。
    1.其鑑定結果如左：所謂模板乃指在混凝土結構物之施工上
      ，自澆築新拌混凝土至其發展出足夠強度之間，作為臨時
      支撐之臨時結構物。因此，模板之設計施工，對於結構物
      本體之重量、作業載重、預力之影響等皆應符合相關規範
      及特定條款所規定之事項及所需要之性能，原則上必須進
      行結構計算（檢討應力及撓度量）並繪製設計圖據以施工
      ；換言之，模板必須設計為得以正確保持其形狀、位置及
      滿足規定之構件尺寸精度、安全性。依據兩造之預力梁鋼
      模買賣合約書，第3條「乙方簽約前已閱讀交通部公路局
      『公路工程施工說明書』及『台22線高樹橋新建工程細部
      設計圖』，且本合約訂購產品須符合上述說明書及設計圖
      之規定。」、第6條「甲方僅提供預力梁鋼模基本需求，
      乙方均應依據鋼模所需載重及施工便利性考量進行鋼模設
      計及施作，如因鋼模製作不良或業主檢驗不合格，引致甲
      方一切損失概由乙方負擔。」及工程習慣（慣例），上訴
      人（乙方）屬營造業中提供鋼模之專業承包商，其承攬完
      成之工作，應使其具備約定之品質及無減少或減失價值或
      不適用於通常或約定使用之瑕疵。由鑑定書第十項、鑑定
      內容(一)預力梁鋼模強度檢討5.鋼模鋼板檢討中顯示在格柵
      扁鐵間距30cm現況下，進行結構計算其彎曲應力及撓度量
      皆不合格。另由鑑定書第十項、鑑定內容(二)、每支預力梁
      混凝土澆築體積檢討及兩造所提供19支預力梁混凝土澆築
      數量統計表（如鑑定書附件九）顯示，在無漏漿之情形下
      ，以上訴人所提供之鋼模在澆築首支預力梁時即澆築過量
      之混凝土（35立方公尺＞34立方公尺），換言之，鋼模已
      產生過大之變形，此施工情形與結構計算檢討結果相符。
      由鑑定書附件十、工地現場補強修改一覽表顯示，雖然上
      訴人在澆築首支預力樑後，因鋼模產生過大變形之瑕疵情
      形，隨即進行多次鋼模支架補強（詳鑑定書附件三、現況
      照片），但由鑑定書附件九、19支預力梁混凝土澆築數量
      統計表實際澆築數量（35立方公尺（單位下同）→35.5→
      34.5→35→34→34.5→35→36，數值漸增）顯示仍成效不
      彰。另預力樑鋼模買賣合約書所載附件（估價單及示意圖
      ）應僅表示兩造所合意買賣之標的物的基本性質及規格，
      以作為估價及示意等之使用，標的物仍需具備其合約書約
      定之品質及功能「如估價單標示中間小樑扁鐵50×4.5@≦
      375mm，即表示格柵扁鐵間距不得大於375mm；示意圖中每
      片鋼模寬度標示為1,500mm，實際丈量為6,100mm、3,700m
      m不等」。
    2.鑑定結論：
    (1)預力樑鋼模經澆置混凝土後產生過大變形之瑕疵情形。
    (2)上訴人屬營造業中提供鋼模之專業承包商，其承攬完成之
      工作，應使其具備約定之品質及無減少或減少價值或不適
      用於通常或約定使用之瑕疵。故應就兩造所合意之預力樑
      鋼模買賣合約書相關規定進行鋼模設計及施作。
    (3)上訴人所交付之預力樑鋼模與兩造系爭契約書內所載附件
      ，估價單及示意圖（非設計圖，因未經結構計算設計）之
      規格不完全相符。
    (4)依據行政院公共工程委員頒行「公共工程施工品質管理制
      度」三級品管精神、混凝土模板施工說明書（鑑定書附件
      五）中模型板之製作及安裝規定「除另有規定者外，承包
      商應妥為設計，並於施工前將模板、支撐及斜撐等之施工
      圖送請工程司認可後始得製作。一切模型板之安裝，應組
      合緊密穩固，務須不漏漿且有足夠剛度足以承受混凝土之
      壓力及施工時之各種荷重，而不致扭曲變形。．．．模型
      板等項施工圖雖經工程司認可，惟其使用結果之一切責任
      仍應由承包商自負。」及後拉式預力混凝土大樑施工說明
      書（鑑定書附件六）之模板規定「承包商須於製模前將大
      樑模板及支架之全部詳細圖樣送經工程司核准，惟工程司
      之核准並未減輕承包商圓滿完成鑄製大樑之責任。」營造
      廠商（包括其專業承包商）有義務在工程施做前提送相關
      施工計畫圖說經工程司核准，惟工程司之核准並未減輕承
      包商圓滿成鑄製大樑之責任。營造廠商（包括其專業承包
      商）負有一級品管（承商自主品質管理）之責，以控管應
      有之工程施工品質。
    (5)設計一個預力樑鋼模所需之設計參數詳如鑑定書等十、鑑
      定內容(一)預力樑鋼模強度檢討所述，其理由為模板乃指在
      混凝土結構之施工上，自澆築新拌混凝土至其發展出足夠
      強度之間，作為臨時支撐之臨時結構物。因此，模板之設
      計施工，對於結構物本體之重量、作業載重、預力之影響
      等皆應符合相關規範及特定條款所規定之事項及所需要之
      性能，原則上必須進行結構計算（檢討應力及撓度量）並
      繪製設計圖據以施工；換言之，模板必須設計為得以正確
      保持其形狀、位置及滿足規定之構件尺寸精度、安全性。
      綜整上述結論，鑑定技師在參考各項相關資料及本諸契約
      衡平原則下，認為本案之預力樑鋼模經澆置混凝土後確會
      產生過大變形之瑕疵情形。上訴人之預力樑鋼模既有瑕疵
      ，其上訴應無理由。
（十二）被上訴人已合法解除契約有如前述，況依合約第10條第2
      款規定：「乙方未依約交貸或品質不符，．．．甲方得另
      招商購買，需另行招商購買預力鋼樑時，若其支付有差價
      ，費用均由乙方負擔，甲方另有損害時，乙方仍應全數賠
      償」，此乃債務不履行損害賠償之約定，被上訴人依此約
      定既得依債務不履行請求上訴人賠償，上訴人尤無請求價
      金之餘地。
三、證據：援用原審提出者。
    理  由
一、上訴人起訴主張：被上訴人承攬台二十二線高樹大橋新建工
    程，因橋樑新建工程所需之橋墩結構，需藉由預力樑鋼模澆
    灌混凝土以成形，被上訴人遂向上訴人訂購預力樑鋼模，在
    契約磋商及溝通過程中，由於被上訴人並未提出具體明確之
    預力樑鋼模結構及強度之要求，上訴人為確認被上訴人所欲
    購買之預力樑鋼模之結構及強度，乃將雙方所合意之估價單
    品名、規格、數量資料及系爭預力樑之結構示意圖均載入契
    約附件，作為特定雙方所合意買賣之標的性質及規格之證明
    ，兩造並於90年12月14日簽訂預力樑鋼模買賣合約書（下稱
    系爭合約），約定每套預力樑鋼模單價25萬元，數量暫定為
    9套，付款方式為：鋼模進貨組裝完成付款80％，第一次混
    凝土澆置拆模完成付款20％，開立30天期票。上訴人依約陸
    續於91年3月23日至同年4月12日將6套預力樑鋼模運送到被
    上訴人高樹大橋工地並組裝完成，被上訴人亦陸續於91年4
    月29日至同年6月16日使用上訴人交付之6套預力樑鋼模中之
    3套進行19支之預力樑澆灌混凝土，而前開澆灌成形之橋墩
    均經業主單位估驗核可並放款完畢，足見上訴人出售之預力
    樑鋼模無瑕疵可言。縱認系爭預力樑鋼模有瑕疵，亦經上訴
    人修補完成，況被上訴人自承早於91年4月29日已經知悉系
    爭預力樑鋼模有瑕疵並通知上訴人進行修補，則依民法第36
    5條第1項之規定，被上訴人既未於通知後6個月內行使解除
    權，自不得再主張。而上訴人已於91年4月27日開立發票向
    被上訴人請款，依約被上訴人應開立30日期票，亦即應於30
    日後即91年5月27日將貨款給付完畢，惟被上訴人並未依約
    於30日期限內給付貨款150萬元，自應負擔給付遲延之責任
    等情，爰依民法第367條及系爭合約第7條約定，求為命被上
    訴人應給付上訴人貨款150萬元並加計自91年5月28日起算之
    遲延利息之判決。
二、被上訴人則以：依系爭合約書第3條：乙方（上訴人）簽約
    前已閱讀公路總局「公路工程施工說明書」及「台二十二線
    高數（樹）大橋新建工程細部設計圖」，且本合約訂購產品
    須符合上述說明書及設計圖之規定；第6條：甲方（被上訴
    人）僅提供預力樑鋼模基本需求，乙方均應依據鋼模所需載
    重及施工便利性考量進行鋼模設計及施作，如因鋼模製作不
    良或業主檢驗不合格，引致甲方一切損失概由乙方負擔；可
    知系爭契約附件之預力樑示意圖僅為預力樑鋼模基本需求，
    上訴人仍應依鋼模所需載重及施工便利性考量進行鋼模詳細
    設計及施作。但上訴人於製模前未提出大樑模板及支架之全
    部詳細圖樣，所製作之鋼模從一開始每次澆灌混凝土後即變
    形不堪再使用，雖經上訴人一再進行支架加強補救，勉強完
    成19支預力樑澆灌混凝土後，即因無法克服鋼模變形之嚴重
    缺失，而不再進行鋼模補強，對於被上訴人於91年5月24日
    寄發存證信函，要求上訴人限期完成鋼模補強措施，也未予
    回應。因上訴人交付之預力樑鋼模，製作不良，經澆置混凝
    土後，鋼模嚴重變形，有不完全給付之情事，經被上訴人通
    知上訴人限期改善，仍無法改善，被上訴人乃於91年12月23
    日以存證信函向上訴人為解除系爭合約之意思表示。而系爭
    合約既經被上訴人合法解除，則上訴人依此請求被上訴人給
    付系爭貨款，即非有理等語，資為抗辯。
三、本件兩造之爭執要點在於：(一)上訴人依兩造於90年12月14日
    簽訂之系爭合約，依債務本旨應交付之標的物，係應合乎上
    訴人提出之估價單品名、規格、數量暨預力樑示意圖之鋼模
    ？或應符合公路總局「公路工程施工說明書」及「台二二線
    高樹大橋新建工程細部設計圖」規定之預力樑鋼模？(二)被上
    訴人於91年12月23日以存證信函略以：上訴人交付之預力樑
    鋼模，因製作不良，經澆置混凝土後，鋼模嚴重變形，經通
    知上訴人限期改善，仍無法改善為由，而向上訴人為解除系
    爭合約之意思表示，上訴人已收受該存證信函，是否生解除
    契約之效力？經查：
　(一)【上訴人依系爭合約應給付之標的物】：
　　1.依系爭合約第1條：「工程名稱：台二十二線高樹大橋新
　　　建工程用之預力樑鋼模」；第2條：「訂購內容．．品名
  　　預力樑鋼模．．」；第3條：「乙方（上訴人）簽約前已
    　閱讀公路總局『公路工程施工說明書』及『台二十二線高
      數（樹）大橋新建工程細部設計圖』，且本合約訂購產品
      須符合上述說明書及設計圖之規定」；第6條：「甲方（
      被上訴人）僅提供預力樑鋼模基本需求，乙方均應依據鋼
      模所需載重及施工便利性考量進行鋼模設計及施作，如因
      鋼模製作不良或業主檢驗不合格，引致甲方一切損失概由
      乙方負擔」；第7條：「付款條件：鋼模進貨組裝完成付
　　　款80％，第一次混凝土澆置拆模完成付款20％，開立30天
　　　期票」；第10條：「違約處罰：1.甲方未依約付款，合約
  　　視同終止。施工現場之預力樑鋼模為乙方所有，乙方亦有
    　處置之權益．．」之內容，足認兩造之約定為上訴人以自
　　　己之材料製作物品供給被上訴人，被上訴人則給付對價之
  　　契約，是以系爭合約應屬工作物供給契約之類型。而工作
    　物供給契約，究為買賣契約，抑為承攬契約，原則上應解
      釋當事人之意思，以資決定。如當事人之意思，重在工作
　　　物財產權之移轉時，認為買賣；重在工作物之完成時，認
　　　為承攬；若無所偏重，則認為承攬與買賣之混合契約，即
  　　就關於工作物之完成，使適用承攬之規定；而關於工作物
    　財產權之移轉，使適用買賣之規定（邱聰智，債法各論中
      冊，第46、47頁）。揆諸兩造前揭所為「系爭預力樑鋼模
      須符合上述說明書及設計圖之規定，上訴人應依據鋼模所
      需載重及施工便利性考量進行鋼模設計及施作，及被上訴
      人若未依約付款，系爭預力樑鋼模仍為上訴人所有」之約
      定，足見兩造簽訂系爭合約時，其就工作物財產權之移轉
      及工作物之完成並無所偏重，且二者之重要性亦難分軒輊
      ，因此系爭合約應屬承攬與買賣之混合契約至明。準此，
      上訴人依系爭合約，自應按公路總局「公路工程施工說明
      書」及「台二十二線高數（樹）大橋新建工程細部設計圖
      」之規定，依據鋼模所需載重及施工便利性考量進行鋼模
      之設計及施作，始符合債務之本旨。上訴人主張其為單純
      之材料供應商，提供被上訴人訂購一定規格之模板，系爭
      合約為買賣契約，非承攬契約等語，尚非全然可採。
　　2.上訴人雖主張「台二十二線高樹大橋新建工程細部設計圖
  　　」並無有關預力樑鋼模之設計圖，而「公路工程施工說明
    　書」雖有提及預力樑鋼模之製作，但僅提及空泛之標準，
      惟依被上訴人提出「『公路工程施工說明書』第二4.02章
      後拉式預力混凝土大樑施工說明書第2.1項（4）款規定，
      承包商須於製模前將大樑模板及支架之全部詳細圖樣送經
      工程司核准」，可知被上訴人（承包商）負有於製模前將
      大樑模板及支架之全部詳細圖樣送經工程司核准之義務。
      因之，預力樑鋼模之結構計算應屬有專業技師之營造廠即
      被上訴人之義務，而非上訴人之責任。上訴人只要依系爭
      合約所附之估價單品名、規格、數量暨預力樑示意圖施作
      鋼模，即為符合債務本旨之給付云云；惟查：
　　　(1)被上訴人為使上訴人得以設計系爭預力樑鋼模，已將經
  　　　技師鄭國盛簽證之預力樑圖說：圖樣內容：M預力I
    　　型梁詳圖(一)（包含1/2預力大梁側視圖【高度200公分】
        、頂視圖、鋼筋配置圖、剖面圖等，附註欄記載預力、
        預力混凝土強度等相關數值）；圖樣內容：M預力I
        型梁詳圖(二)二紙交付上訴人，此為兩造所不爭，且有上
        訴人提出之上開圖說在卷足憑，有原審93年1月7日言詞
        辯論筆錄可稽，足認上訴人主張僅依上開圖說，並不能
        設計預力樑鋼模云云，顯非可信。再被上訴人係因「台
        二十二線高樹大橋新建工程細部設計圖」、「公路工程
        施工說明書」或上開圖說無大樑模板及支架之全部詳細
        圖樣（預力樑鋼模之具體圖說或設計圖），始有將該工
        作交由上訴人設計之需要，倘上開說明書或設計圖已附
        有預力大樑模板及支架之全部詳細圖樣（預力樑鋼模之
        具體圖說或設計圖），被上訴人又何須徒增花費，多此
        一舉再請上訴人進行鋼模之設計？是依上訴人設計之預
        力樑示意圖，可知上訴人係以3mm鋼板之材料施作預力
        樑鋼模，則上訴人參照被上訴人交付之M預力I型樑詳
        圖(一)(二)，已得知悉系爭預力樑澆築高度為2公尺等情，
        上訴人如依此並按材料強度及應力、混凝土澆築荷重（
        計算混凝土側壓力）、連續樑等公式詳為結構計算，自
        得設計出合乎公路總局「公路工程施工說明書」及「台
        二十二線高數（樹）大橋新建工程細部設計圖」規定之
        預力樑鋼模，而土木技師公會亦同此認定，有該會93年
        9月21日（93）省土技字第4339號函及同年5月5日（93
        ）省土技字第1948號鑑定報告書在卷可參。上訴人主張
        公路總局「公路工程施工說明書」及「台二十二線高數
        （樹）大橋新建工程細部設計圖」均無提供具體明確之
        設計圖說，其僅依被上訴人交付之二紙圖說，無從設計
        出合乎「台二十二線高樹大橋新建工程細部設計圖」、
        「公路工程施工說明書」規定之預力樑鋼模云云，委非
        足採。至於施作材料強度及應力、混凝土澆築荷重（計
        算混凝土側壓力）、連續樑等相關數值或計算公式，係
        上訴人為履行其預力樑鋼模設計之義務，本應具備之專
        業知識，並非被上訴人依系爭合約須使上訴人（預力樑
        鋼模設計者）知悉之事項。因此，上訴人為履行其預力
        樑鋼模設計之義務，自需進行預力樑鋼模之結構計算，
        以完成預力樑鋼模之設計，倘其無結構計算之專業能力
        ，自應於締約時慎重考慮是否能完成被上訴人交付之工
        作，要難於締約後，再以其非專業承包商，無如營造業
        聘有專業技師得為結構計算，該結構計算應由營造業為
        之，非上訴人之責任云云，而諉卸其責甚明。上訴意旨
        主張在兩造所定合約書之法律關係架構下，僅被上訴人
        具有系爭大樑模板及支架全部詳細圖樣之計算、設計等
        能力云云，惟揆諸前開說明，上訴人於締約前即應考量
        其是否具有該專業能力，不應於事後以此為卸責之詞，
        故上訴意旨，不足為採。
　　　(2)又營造業依營造業法應聘任技師或建築師，擔任其所承
  　　　攬工程之施工技術指導及施工安全之人員；而營造業之
    　　雇主依營造安全衛生設施標準第131條第1款規定，對於
      　模板支撐，固應依模板形狀、預期之荷重及混凝土澆置
        方法等委由專業技師妥為設計，以防止模板倒塌危害勞
        工之規定辦理。惟審酌上開規定係行政主管機關為提高
        營造業技術水準，確保營繕工程施工品質，促進營造業
        健全發展，增進公共福祉，及保護在職場工作之勞工安
        全，而課與營造業之公法上義務。倘營造業未遵守上開
        規定，致他人受有損害，係屬營造業應否負損害賠償責
        任之問題，要與上訴人依系爭合約，應按公路總局「公
        路工程施工說明書」及「台二十二線高數（樹）大橋新
        建工程細部設計圖」之規定，依據鋼模所需載重及施工
        便利性考量進行鋼模之設計及施作之契約義務無涉。再
        被上訴人承作公路總局第三養工處「台二十二線高樹大
        橋新建工程」，依被上訴人與公路總局第三養工處之約
        定，縱認被上訴人應於製模前將大樑模板及支架之全部
        詳細圖樣送經工程司核准，惟依債權相對性原則，此乃
        被上訴人對定作人應負之契約義務，倘被上訴人未履行
        其義務，亦屬定作人可否請求被上訴人負債務不履行之
        責任，並非上訴人可以據此諉卸其依系爭合約對被上訴
        人負有設計符合公路總局「公路工程施工說明書」及「
        台二十二線高數（樹）大橋新建工程細部設計圖」規定
        之預力樑鋼模之契約責任。因之，上訴人主張大樑模板
        及支架（預力樑鋼模）之全部詳細圖樣是承包商之義務
        ，且需經土木技師簽證始可，上訴人應負擔者僅為照圖
        （上訴人為履行合約而繪製之預力樑示意圖）施作而已
        云云，顯非可採。
　　3.綜上所述，上訴人依系爭合約，依債務本旨應交付之標的
  　　物，應符合公路總局「公路工程施工說明書」及「台二十
    　二線高樹大橋新建工程細部設計圖」規定之預力樑鋼模，
      且上訴人參照被上訴人交付之預力樑圖說二紙（M預力I
      型梁詳圖(一)、(二)），按材料強度及應力、混凝土澆築荷重
      （計算混凝土側壓力）、連續樑等公式為結構計算，即得
      設計出合乎公路總局「公路工程施工說明書」及「台二十
      二線高樹大橋新建工程細部設計圖」規定之預力樑鋼模。
      因之，上訴人主張其依系爭合約，僅需交付契約附件所示
      之估價單品名、規格、數量暨預力樑示意圖之預力樑鋼模
      ，即屬符合債務本旨所為之給付云云，洵不足採。
　(二)【被上訴人以上訴人交付之預力樑鋼模有瑕疵，經通知上訴
  　人限期改善，仍無法改善，乃依不完全給付之法律關係解除
    系爭合約，是否生解除之效力】：
　　1.被上訴人抗辯：上訴人交付之預力樑鋼模，因製作不良，
  　　經澆置混凝土後，鋼模產生嚴重變形等語，雖為上訴人所
    　否認，惟查：
　　　(1)上訴人自承：一個預力樑鋼模正常可以灌到一百支等語
  　　　（見原審92年12月16日言詞辯論筆錄），惟被上訴人於
    　　91年4月29日至同年6月16日使用上訴人交付之6套預力
      　樑鋼模中之3套進行19支之預力樑澆灌混凝土，該大梁
        灌注脫模後之成品即產生變形，經再三改善，共澆灌19
        支預力樑，該鋼模仍成效不彰，有公路總局里嶺工務所
        92年11月19日三工里字第0920003041號函在卷足憑，可
        徵上訴人交付之系爭預力樑鋼模並未達通常可使用次數
        之標準。次依公路總局里嶺工務所前揭函附91年4月17
        日工程施工分期檢查申請報告表，固記載：預力樑鋼模
        6組檢查合格等語，但因該所之查驗項目僅為該預力樑
        鋼模之厚度、長度、高度及寬度等項目是否符合規定，
        並未詳細檢查其加勁支架（因設計圖未詳細要求），有
        該所前揭函及工程施工分期檢查申請報告表附卷可按，
        則該預力樑鋼模是否可承受結構物本體之重量、作業載
        重、預力之影響，既尚不足藉此查知，自難僅憑前開工
        程施工分期檢查申請報告表之記載而遽為有利於上訴人
        之認定。再上開完成之19支預力樑嗣雖經被上訴人之定
        作人檢查合格，此為兩造所不爭，且有前揭函附卷可參
        ，然因上訴人設計施作之系爭預力樑鋼模經再三改善補
        強，方澆灌19支預力樑，其後鋼模仍成效不彰，已如前
        述，而原審於93年2月25日勘驗系爭預力樑鋼模，該鋼
        模確有補強之Ｃ型鋼及扁鐵電焊其上，有勘驗筆錄附卷
        可稽，顯見公路總局里嶺工務所前揭函文末載「如此若
        不更換（鋼模）如何完成設計數量共344支（預力樑）
        呢」之內容應屬實在。準此，被上訴人於91年4月29日
        開始使用上訴人交付之6套預力樑鋼模中之3套進行19支
        之預力樑澆灌混凝土，惟其開始進行大梁灌注脫模後，
        其成品即產生變形，雖經再三改善補強，共完成19支預
        力樑，但該鋼模之成效依然不彰，因之，足認上訴人交
        付之系爭預力樑鋼模並未達該物之通常效用甚明。上訴
        人僅憑前揭報告表記載：預力梁鋼模6組檢查合格等語
        ，及上開完成之19支預力樑已經被上訴人之定作人檢查
        合格等情，而據以主張系爭預力樑鋼模無瑕疵情形，公
        路總局里嶺工務所前揭函文係受被上訴人（承包商）之
        壓力所致云云，委非可信。
　　　(2)況系爭預力樑鋼模經送請土木技師公會鑑定結果，依材
  　　　料強度及應力、混凝土澆築荷重【採日本建築所學會（
    　　建築師標率JASS5鋼筋混凝土工程）JASS 5:5.8.2表規
      　定為模板側壓力計算】及連續樑公式，就其彎矩應力、
        撓度為檢討，如上訴人設計之預力樑鋼模之格柵扁鐵間
        距從30cm（現況）改為25cm，則可符合公路總局「公路
        工程施工說明書」及「台二十二線高樹大橋新建工程細
        部設計圖」規定。此從每支預力樑混凝土澆築體積為檢
        討，在無漏漿之情形下，每支預力樑之混凝土澆築體積
        應在34立方公尺以下。但以上訴人所提供之鋼模在澆築
        首支預力樑時即澆築過量之混凝土（35立方公尺> 34
        立方公尺），可見鋼模已產生過大之變形，此施工情形
        與結構計算檢討結果相符。再上訴人在澆築首支預力樑
        後，因鋼模產生過大變形之瑕疵情形，隨即進行多次鋼
        模支架補強，但由19支預力樑混凝土澆築數量統計表實
        際澆築數量【35立方公尺（單位下同）→35.5→34.5→
        35→34→34.5→35→36，數值漸增】顯示仍成效不彰，
        因認系爭預力樑鋼模經強度檢討，顯示在格柵扁鐵間距
        30 cm現況下，進行結構計算其彎曲應力及撓度量皆不
        合格。另由預力樑混凝土澆築體積檢討及兩造所提供19
        支預力樑混凝土澆築數量統計表顯示，在無漏漿之情形
        下，以上訴人所提供之鋼模在澆置預力樑時即澆築過量
        之混凝土，可見系爭預力梁鋼模經澆置混凝土後會產生
        過大變形之瑕疵情形，有土木技師公會93年5月5日（93
        ）省土技字第1948號鑑定報告書在卷足佐，顯徵上訴人
        主張縱認系爭預力樑鋼模有瑕疵，亦經上訴人修補完成
        云云，非可採信。被上訴人抗辯：上訴人交付之預力樑
        鋼模，因製作不良，經澆置混凝土後，鋼模產生嚴重變
        形等語，要屬有據。
　　　(3)上訴人雖又主張土木技師公會捨棄國內相關設計規範沿
  　　　革所參照之美國相關規範，採取與我國無任何相關之日
    　　本建築所學會之JASS設計規範，未能提出具體之理由，
      　自有不當之處云云；然查：有關鋼筋混凝土模板工程部
        分，係屬假設工程，我國「公路橋樑設計規範」，並無
        鋼筋混凝土模板設計之相關規定，有公路總局93年6月2
        8日路新設字第0930087479號函在卷足憑，又參酌土木
        技師公會93年5月8日出版第387期技師報第2版模板支撐
        應力分析介紹，同採日本建築學會JASS 5之5.8.2模板
        側壓之計算表，此與土木技師公會93年7月29日（93）
        省土技字第3421號函略以：現行預估混凝土澆築時對模
        板側壓力之計算方式並無標準依據，而本件所採用之日
　　　　本建築所學會建築師標準JASS 5之規定為業界大小工程
  　　　常用，並未聞經此一方式先行核算合格之工程於施工時
    　　發生問題。目前任何被接受採用之預估混凝土澆築時對
      　模板側壓力之計算方式皆僅為設計模板支撐時預估建議
        ，換言之，若有一種預估之側壓力計算方式檢核不合格
        時，模板支撐即可能有安全之顧慮等語互核相符，有土
        木技師公會前揭函及所附技師報附卷可稽，足徵本件鑑
        定人採取日本建築所學會之JASS 5之規定以為設計模板
        支撐時之檢核，並無不當之處。上訴人空言指摘本件鑑
　　　  定人捨棄國內相關設計規範沿革所參照之美國相關規範
　　　　，採取與我國無任何相關之日本建築所學會之JASS設計
  　　　規範，有不當之處云云，要難憑信。
　　　(4)從而，系爭預力樑鋼模採用工程業界常用之預估側壓力
  　　　計算方式檢核結果為不合格，復經核算實際澆築之混凝
    　　土數量已超出契約尺寸公差所允許之數量，則系爭預力
      　樑鋼模經澆置混凝土後會產生過大變形之瑕疵情形，而
        此情形經上訴人再三修補，最後仍無法改善乙情，堪以
        認定。
　　2.按因可歸責於債務人之事由，致為不完全給付者，債權人
  　　得依關於給付遲延或給付不能之規定行使其權利；契約當
    　事人之一方遲延給付者，他方當事人得定相當期限催告其
      履行，如於期限內不履行時，得解除其契約，民法第227
      條第1項、第254條分別定有明文。經查：
　　　(1)上訴人交付之系爭預力樑鋼模，因製作不良，經澆置混
  　　　凝土後，鋼模即產生嚴重變形之瑕疵，既堪認定，而該
    　　瑕疵非屬不可補正之情形，則被上訴人本於不完全給付
      　之法律關係解除系爭合約，自應適用給付遲延之相關規
        定。準此，被上訴人以上訴人所提出之給付為不完全給
        付，而於91年5月24日以存證信函定相當期限催告上訴
        人完成補強措施，該存證信函已於同年月25日送達上訴
        人收受，有被上訴人提出之台南金華路郵局（37支）第
        151號存證信函及掛號郵件收件回執在卷足憑，上訴人
        雖主張系爭預力樑鋼模之瑕疵已經上訴人修補完成云云
        ，惟未舉證以實其說，且迄至土木技師公會於93年5月5
        日以（93）省土技字第1948號提出鑑定報告書時，上開
        瑕疵仍然存在，顯見上訴人經被上訴人定期催告後，迄
        未修補瑕疵屬實。是故，被上訴人於91年12月23日以存
        證信函向上訴人為解除系爭合約之意思表示，自屬有據
        。上訴人於本院亦自承有收受該存證信函，足認系爭合
        約已因被上訴人行使解除權而不存在。
　　　(2)上訴人雖又主張被上訴人自承早於91年4月29日已經知
  　　　悉系爭鋼模有瑕疵並通知上訴人進行修補，則依民法第
    　　365條第1項之規定，被上訴人既未於通知後六個月內行
      　使解除權，自不得再主張云云；然查：物之瑕疵擔保責
        任與不完全給付之債務不履行責任，其法律性質、構成
        要件及規範功能各不相同。故買受人如主張出賣人應負
        不完全給付之債務不履行責任，而解除契約時，應無民
        法第365條規定之適用（最高法院91年度台上字第1588
        號民事判決參照）。因之，本件被上訴人本於不完全給
　　　　付之法律關係行使解除權，要無民法第365條所定6個月
  　　　除斥期間之適用。上訴人依此主張被上訴人未於通知後
    　　6個月內行使解除權，不得再主張云云，即非有據。
　　　(3)上訴意旨主張被上訴人於91年5月24日發現瑕疵催告上
  　　　訴人補強措施，卻於91年12月23日以存證信函解除合約
    　　，已逾一年始解除合約，依民法第514條第1項規定已逾
      　除斥期間。又被上訴人僅於91年5月24日定期催告，此
        時上訴人僅生給付遲延之效力，須被上訴人再次定相當
        期間催告後，而上訴人又不履行，始得解約，是被上訴
        人於91年12月23日逕行解除契約應屬不生效力云云。惟
        查被上訴人曾於91年12月23日，以台南市○○路37支局
        第354號存證信函表示：「．．．經催告補正瑕疵迄無
    　　效果，希文到三日內將無法使用部分換回，同時併於三
　      日內全部以合用之預力樑鋼模交付，逾期解除契約，並
        以本函視為解約之意思表示」（見原審卷第1宗第45、
        46頁），而上訴人於本院自承有收到前揭91年12月23日
        存證信函（見94年3月29日言詞辯論筆錄），故被上訴
        人於91年12月23日曾向上訴人再次定相當期間催告，仍
        無效果，始解除契約；則被上訴人之解約係在一年以內
        ，前揭上訴意旨，不足為採。
五、綜上所述，系爭合約已經被上訴人合法解除。從而，上訴人
    依民法第367條及系爭合約第7條約定，請求被上訴人給付貨
    款150萬元，及自91年5月28日起至清償日止，按年息5％計
    算之利息之請求，為無理由，應予駁回。其假執行之聲請亦
    失所附麗，應併予駁回。原審為上訴人敗訴之判決，及駁回
    其假執行之聲請，並無不合。上訴意旨指摘原判決不當，求
    予廢棄改判，為無理由，應予駁回。
六、本件事證已臻明確，兩造其餘攻擊防禦方法及證據資料，核
    與本件判決結果不生影響，爰不一一論述，附此敘明。
七、據上論結，本件上訴為無理由，依民事訴訟法第449條第1項
    、第78條，判決如主文。
中　　華　　民　　國　　94　　年　　4　　月　　12 　　日
                  民事第一庭  　審判長法　官　王惠一
                                      法　官  林永茂
                                      法　官  蘇重信
上為正本係照原本作成。
不得上訴。
中　　華　　民　　國　　94　　年　　4　　月　　12 　　日
　　　　　　　　　　　　　　　　　　　書記官　黃文生
　　　　　　　　　　　　　　　　　　　　　　　　　Ｊ
